【裁判字號】    95,交聲,14
【裁判日期】    950117
【裁判案由】    聲明異議
【裁判全文】
臺灣臺中地方法院交通事件事裁定        95年度交聲字第14號
原處分機關  交通部公路總局臺中區監理所豐原監理站
異 議人 即
受 處分 人  甲○○
上列受處分人因違反道路交通管理處罰條例案件，對於交通事件
裁決所九十四年十二月七日所為之處分（豐監稽違字第裁六三－
ＧＣ0000000號裁決書），聲明異議，本院裁定如下：
    主    文
原處分撤銷。
甲○○機車所有人未領用牌照行駛，處罰鍰新臺幣壹萬零捌佰元
。
    理    由
一、原處分機關略以：本案係臺中市警察局第二分局於民國九十
    四年八月十三日下午一時二十五分許，在臺中市○○路、錦
    南街口，查獲受處分人甲○○騎乘無牌照大型重機車（車身
    號碼：４ＨＭ－○二三四四○），並掣單舉發「拼裝車輛未
    領牌照行駛」，受處分人於到案日期前提出申訴，經原舉發
    機關函覆違規屬實，交通部公路總局臺中區監理所豐原監理
    站站遂於九十四年十二月七日以豐監稽違字第裁六三─ＧＣ
    0000000號裁決書，裁處罰鍰新臺幣（下同）一萬零
    八百元整，並沒入車輛，逾期則依裁決書處罰主文規定裁處
    ，於法並無不合云云。
二、本件異議人即受處分人甲○○（下稱受處分人）則以：本件
    受處分人前於九十四年七月間購入山葉（ＹＡＭＡＨＡ）Ｘ
    ＪＲ－四○○號重型機車乙臺。受處分人於同年八月十三日
    發生車禍，經警方掣單舉發「拼裝車輛未領牌照行駛」，惟
    受處分人所購入之上開車輛為合法之進口車輛，有「進口與
    貨物完（免）稅證明書（車輛用）」及「自動車檢查證返納
    證明書」，因車輛檢驗須排時段，所以先行申請臨時牌照，
    證明其合法性，上開機車並非拼裝車輛，何以須沒入該機車
    ，對此提出異議等語。
三、按汽車依其使用性質，分為左列各類：一客車、二貨車、三
    客貨兩用車、四代用客車、五特種車、六機器腳踏車：(一)重
    型機器腳踏車、(二)輕型機器腳踏車；汽車所有人申請新領牌
    照登記應依左列規定繳驗車輛來歷憑證，經檢驗合格後發給
    牌照：三進口之車輛：(一)向貿易商或經銷商購買新車者，應
    繳驗海關進口與貨物稅完（免）稅證明書、出廠證明、貿易
    商或經銷商開立之統一發票。(二)購買免稅進口轉售車輛者，
    應繳驗海關進口與貨物稅完（免）稅證明書、補繳貨物稅之
    完稅照或免稅證明及讓渡書。(三)公司、行號、法人團體或個
    人輸入自行使用之車輛，應繳驗海關進口與貨物稅完（免）
    稅證明書及出廠證明，道路交通安全規則第三條、第十七條
    第一項分別定有明文。又交通部於九十年五月二十四日交路
    九十字第○三五五五一號函文中明載：「‧‧二、查車輛新
    領牌照證記應繳驗車輛來歷憑證，在『道路交通安全規則』
    第十七條已有明文規定，不論國內製造或國外進口之車輛，
    均應繳驗出廠證明（國內製造者，出廠證明已與貨物完（免
    ）稅照證」），且國外進口之車輛，並應繳驗車輛類專用之
    『海關進口與貨物完（免）稅證明書』。如無法提具前述等
    車輛來歷憑證仍屬拼裝車輛，倘行駛道路應依『道路交通管
    理處罰條例』第十二條第一項第二款之規定罰鍰及依同條第
    三項之規定沒入車輛。」，因此，是否為「拼裝車輛」端視
    該車輛有無具備車輛類專用之海關進口與貨物完（免）稅證
    明書及出廠證明等相關文件，先予敘明。
四、經查，本件受處分人檢附之「進口與貨物完（免）稅證明書
    （車輛用）」及「自動車檢查證返納證明書」各一紙（均為
    影本），其上記載之車身號碼均為「４ＨＭ－○二三四四○
    」，重量亦均為一百九十公斤，足見兩文件所證明者為受處
    分者被查扣之上開重型機車，而前揭「進口與貨物完（免）
    稅證明書（車輛用）」一紙既經財政部高雄關稅局於九十四
    年十一月十八日高普興字第○九四一○一九五九四號函覆為
    真正，且「自動車檢查證返納證明書」有記載該機車在日本
    登錄年月及相關諸元型號，足認上開重型機車係原廠製造，
    可供為其出廠證明之用，則受處分人既具備與交通部前揭函
    文相符之上開文件，該重型機車自非拼裝車輛。從而，異議
    人所騎駛未領有牌照之重型機車既非屬「拼裝車」，惟原處
    分機關未經詳查細酌，遽以「拼裝車」論之，逕依道路交通
    管理處罰條例第十二條第一項第二款及第二項之規定，裁處
    異議人沒入該車輛，其認事用法具有違誤。異議意旨執此指
    摘原處分不當，為有理由，自應由本院將原處分撤銷；另審
    酌受處分人確實有未領用牌照而行駛道路之事實，雖受處分
    人事後曾請領機踏車臨時行車執照及臨時牌照，惟其所提出
    之行車執照及臨時牌照有效期間為九十四年十一月九日至同
    年月十三日，係在本件處分事件發生之後，並無解於受處分
    人於九十四年八月十三日未領用牌照而騎駛上開機車於道路
    之認定，是其違規情節，堪以認定，應由本院改依同條例第
    十二條第一項第一款規定，裁罰受處分人如主文第二項所示
    ，以示公允。
四、據上論斷，應依道路交通案件處理辦法第二十條前段，道路
    交通管理處罰條例第十二條第一項第一款，裁定如主文。
中    華    民    國    95    年    1     月    17    日
                      交通法庭  法  官  黃裕仁
上正本證明與原本無異。
如不服本裁定應於送達後五日內向本院提出抗告狀。
                                書記官  王嘉仁
中    華    民    國    95    年    1    月     20    日


司法院資訊處製作；財團法人民間司法改革基金會備份。
